臺灣高雄地方法院民事判決　九十一年度勞訴字第一一號
　　原　　　告　甲○○
　　法定代理人　乙○○
右當事人間給付退休金事件，本院判決如左：
    主      文
原告之訴及其假執行之聲請均駁回。
訴訟費用由原告負擔。
    事實及理由
一、原告主張：原告自民國五十二年十月十九日起，即任職於訴外人保證責任高雄市
    第五信用合作社（下稱高雄五信），從基層職員，歷經股長、主任、經理、副總
    經理等職務。嗣於八十六年九月三日，高雄五信全部營業及資產由被告前身即臺
    北縣板橋信用合作社概括承受，並改制為板信商業銀行股份有限公司，而依高雄
    五信、臺北縣板橋信用合作社受讓、讓與契約第二條第八款之規定，自讓與基準
    日起，高雄五信有關退休金債務，均由被告承受。又原告於八十六年九月三日辦
    理退休，依前開受讓、讓與契約及高雄五信員工退休、退職、資遣及撫恤辦法（
    下簡稱高雄五信退休辦法）第三條之規定，被告自應一次給付退休金新臺幣（下
    同）五百十二萬四千元，惟被告竟以原告任職高雄五信副總經理期間，違法辦理
    貸放款業務，致侵害高雄五信之權益為由，而依臺北縣板橋信用合作社受讓高雄
    五信退職、退休、資遣給付細則（下稱被告退休細則）第七條第二項之規定，拒
    絕給付退休金。因原告並未擔任貸放款業務，且勞動基準法關於退休之規定、及
    高雄五信退休辦法第十二條之規定均無與被告退休細則第七條第二項相同之規定
    ，故被告自應給付原告前開退休金。並聲明：(一)被告應給付原告五百十二萬四千
    元及自八十七年四月十日起至清償日止，按年息百分之五計算之利息；(二)願供擔
    保請准宣告假執行等語。
二、被告則以：依高雄五信、臺北縣板橋信用合作社受讓、讓與契約第十九條『本契
    約於雙方法定代理人簽字時成立，並於雙方完成法定程序後生效』及高雄五信章
    程第三十四條第二款『解散本社或與他社合併之決議，應有全體社員代表四分之
    三以上之出席，出席社員代表三分之二以上之同意』等之規定，該受讓、讓與契
    約書須經高雄五信社員代表大會特別決議通過始能生效，惟因高雄五信八十六年
    九月六日召開之社會代表大會，就該合併案並未完成特別決議，業經最高法院判
    決撤銷該決議確定，是該受讓、讓與契約應不生效力，即被告並未承受高雄五信
    退休金債務，故原告請求被告給付退休金，應無理由。況原告任職高雄五信副總
    經理期間，違法辦理貸放款業務，致侵害高雄五信之權益，依被告退休細則第七
    條第二項之規定，被告自可拒絕給付退休金等語置辯。並聲明：(一)原告之訴及其
    假執行之聲請均駁回；(二)如受不利益之判決，願供擔保請准宣告免為假執行等語
    。
三、查原告自五十二年十月十九日起，即任職於高雄五信，並於八十六年九月三日，
    於副總經理任內辦理退休。又八十六年九月三日，高雄五信與被告前身即臺北縣
    板橋信用合作社簽定受讓、讓與契約，約定自讓與基準日即八十六年九月二十九
    日起（原告起訴狀誤載讓與基準日為八十九年九月三日），高雄五信全部營業及
    資產由臺北縣板橋信用合作社概括承受，並改制為板信商業銀行股份有限公司，
    而依前開受讓、讓與契約第二條第八款之規定，自讓與基準日起，高雄五信有關
    退休金債務，均由被告承受等情，業據原告提出受讓、讓與契約書及高雄五信員
    工詳歷資料卡為證，復為被告所不爭執，堪信為真實。
四、高雄五信與臺北縣板橋信用合作社之受讓、讓與契約是否已生效力？
  (一)『自讓與基準日起，高雄五信將全部營業及資產、負債，讓與臺北縣板橋信用合
    作社。前項讓與之全部營業及資產、負債如下：營業：包括存款、放款業務、
    其他業務及附隨業務；動產、不動產；債權及其擔保權利；對外投資權益
    ；對第三人之損害賠償請求權、不當得利返還請求權或其他請求權；社員權
    益；對第三人捐助權益及公益金；員工退休、退職準備金（退休、退職基金
    ）；其他與營業及資產、負債相關之權利與義務』、『受讓、讓與契約於雙方
    法定代理人簽字時成立，並於雙方完成法定程序後生效』；『解散高雄五信或與
    他合作社合併或變更商業銀行之決議，應有全體社員代表四分之三以上之出席，
    出席社員代表三分之二以上之同意』，高雄五信與臺北縣板橋信用合作社受讓、
    讓與契約第二條、同契約第十九條及高雄五信章程第三十四條第二款分別定有明
    文。
  (二)按所謂營業合併，依民法第三百零六條之規定，係指此營業與他營業合併而互相
    承受其資產及負債而言。查高雄五信與臺北縣板橋信用合作社於八十六年九月三
    日簽立受讓、讓與契約，就該契約內容第二條觀之，並參以原告提出八十六年八
    月二十九日高雄五信八十六年度第十二次理事會議記錄『討論事項』第十點『本
    社基於業務需要及維持金融穩定，擬將本社全部營業及資產讓與板信概括承受〝
    合併〞，‧‧』之記載，顯見高雄五信係與臺北縣板橋信用合作社合併而互相承
    受其資產及負債，應為營業合併，即系爭受讓、讓與契約係合併契約，依高雄五
    信章程第三十四條第二款之規定，應經高雄五信全體社員代表四分之三以上之出
    席，出席社員代表三分之二以上之同意。
  (三)又因合作社合併攸關原合作社之存廢及社員之權益，故須將合併契約提出於社員
    大會，經社員代表大會一定比例之決議，以決定該合併契約之效力，因此本件受
    讓、讓與契約（即合併契約）成立後，並不表示該合併契約已生效力，須經社員
    代表四分之三以上之出席，出席社員代表三分之二以上之同意，該合併契約始生
    效力，若未經過社員代表大會決議、或決議程序不符合章程之規定，則該合併契
    約應不生效力，此即受讓、讓與契約第十九條『受讓、讓與契約於雙方法定代理
    人簽字時成立，並於雙方完成法定程序後生效』之由來。準此，合併契約經合併
    決議通過後，即因停止條件成就而生效，若未經決議通過，則該合併契約因條件
    不成就而不發生效力。
  (四)查高雄五信於八十六年九月六日召開第二次臨時社員代表大會，其中會議記錄第
    十項審議事項係就合併進行決議，故依高雄五信章程第三十二條之規定，應經高
    雄五信全體社員代表四分之三以上之出席，出席社員代表三分之二以上之同意，
    而八十六年九月六日，高雄五信之社員代表計一百三十二名，是該次社員代表大
    會之最低出席人數應為九十九名（即一百三十二名之四分之三）。又因於代表大
    會出席簿簽名之社員代表雖有一百零二名，惟其中社員代表即訴外人李宏祥、馬
    月滿、黃榮楚、侯昭全、侯樹琦、鐘照賢、鐘正隆、王翠華、巫春米、李美津、
    王永成、王永富、謝好雄並未出席該次臨時社員代表大會，是該次大會真正出席
    之社員代表僅八十九名（１０２－１３＝８９），未達全部社員代表一百三十二
    名的四分之三即九十九名，因此該次大會違反高雄五信章程第三十四條第二款之
    規定，於未達法定出席人數即逕為讓與事項之表決，該決議之方法顯已違反章程
    規定，經本院於八十八年五月十五日以八十六年度訴字第二七六六號判決該次臨
    時社員代表大會決議應予撤銷，並經臺灣高等法院高雄分院於九十年十月三日以
    九十年度上更(一)字第十六號判決、最高法院於九十一年一月二十四日以九十一年
    度臺上字第一五九號判決駁回高雄五信上訴確定等情，有該判決書在卷可稽。因
    系爭受讓、讓與契約之決議程序，並不符合高雄五信章程第三十條條第二款之規
    定，且經撤銷確定在案，故依前開說明，系爭受讓、讓與契約之停止條件並未成
    就，即該契約應不發生效力，系爭退休金債務並未由被告承受。從而，原告依該
    契約及高雄五信退休辦法第三條之規定，請求被告給付退休金五百十二萬四千元
    及自八十七年四月十日起至清償日止，按年息百分之五計算之法定遲延利息，洵
    屬無據，應予駁回。
五、原告受敗訴判決，其假執行之聲請即失所依據，應併予駁回。
六、因本案事證已臻明確，兩造其餘主張陳述及所提之證據，均毋庸再予審酌，附此
    敘明。
七、結論：原告之訴為無理由，依民事訴訟法第七十八條，判決如主文。
中　　　華　　　民　　　國　　九十一　　年　　　四　　　月　　　十五　　日
                              臺灣高雄地方法院勞工法庭
~B法　　　官　方百正
右為正本係照原本作成。
如不服本判決，應於送達後廿日內，向本院提出上訴狀並表明上訴理由，如於本
判決宣示後送達前提起上訴者，應於判決送達後十日內補提上訴理由書（須附繕本）。
中　　　華　　　民　　　國　　九十一　　年　　　四　　　月　　　十五　　日
~B法院書記官　蔡雅萍
